【裁判字號】    88,易,5087
【裁判日期】    890120
【裁判案由】    違反公司法
【裁判全文】
臺灣高雄地方法院刑事判決                        八十八年度易字第五八七號
    公  訴  人  臺灣高雄地方法院檢察署檢察官
    被      告  甲○○
右被告因違反公司法案件，經檢察官經檢察官聲請依簡易判決處刑（八十八年度偵字
第一二一六七、四二九六號），本院簡易庭認為不宜以簡易判決處刑，並簽准改分為
普通案件，依通常程序審理，本院判決如左：
    主  文
甲○○公司負責人，違反公司不得經營登記範圍以外之業務之規定，處拘役拾日，
併科罰金新臺幣拾萬元，拘役如易科罰金，以佰元折算壹日，罰金如易服勞役，以
新臺幣玖佰元即銀元佰元折算壹日。
    事  實
一、甲○○係設於高雄市三民區○○○路二五五號「如皇旅行社有限公司」（下稱如
    皇公司）負責人，明知該公司登記之營業項目為旅行業，竟未經核准登記，自民
    國八十七年十二月間起，在上開地點擅自經營公司登記範圍以外之高雄─台中線
    國道汽車客運業務，嗣先後於八十七年十二月十日、八十八年二月二十五日為高
  雄市政府取締遊覽車違規營業處所聯合稽查小組當埸查獲。且迄至本院於八十九
    年一月六日最後審理之日止，仍繼續於上址擅自經營公司登記範圍以外之國道汽
    車客運業務。
二、案經高雄市政府建設局移送臺灣高雄地方法院檢察署檢察官偵查起訴。
    理  由
一、訊據被告甲○○固坦承有右揭經營高雄─台中線之國道客運業務之事實，惟矢口
    否認有何違反公司法之犯行，辯稱：我因交通部遲未能核准公司經營國道客運業
    務，因資金壓力才在核准前經營，但我是以「如皇企業行」之名義經營，並非如
    皇旅行社有限公司云云。經查，被告於右揭時地經營國道客運業務之事實，業據
    其坦認在卷，並有廣告單、高雄市取締遊覽車違規營業處所聯合稽查小組執行紀
    錄表影本二紙、交通部觀光局八十八年四月二十日觀業字八十八字第０八四三六
    號函影本一紙在卷可憑。再被告為如皇公司董事，亦有該公司有限公司變更登記
    事項卡一紙在卷可憑。雖被告於八十八年八月四日另行設立「如皇企業行」，有
    高雄市政府建設局工商登記系統營利事業登記資料一紙附卷可稽。惟此已係在其
    設立該如皇公司之後；且上開廣告單上均以「如皇旅遊」之名，對外宣傳，顯係
    指「如皇旅行社有限公司」；再觀諸該「如皇企業行」之登記營業項目為，食品
    、飲料零售業、旅遊諮詢服務業及其他服務業（共乘車輛資訊服務業），均與國
    道客運業務無涉，況被告亦坦認上開「如皇企業行」與「如皇公司」設於同址，
    人員、業務均屬相同之語在卷，是該「如皇企業行」顯係被告設立用以規避刑責
    之用，並非基於實質經營之目的而設甚明。其上開所辯，不足採信，本件事證明
    確，被告犯行堪以認定。
二、核被告甲○○所為，係違反公司法第十五條第一項之規定，應依同法條第三項之
    規定予以處罰。被告以一個營業行為，繼續數日始被查獲，仍僅成立單純一罪；
    又被告被查獲移送後迄至本院最後審理之日止，仍繼續經營登記範圍以外業務，
    核其行為之本質，屬繼續犯之單純一罪之法律關係，參照刑事訴訟法第二百六十
    七條規定之意旨，原為起訴之效力所及，本院自應併予審理。爰審酌被告未經准
    許擅自經營國道客運業務，妨害主管機關之管理監督，且迄今仍繼續經營，未見
    悔意等一切情狀，量處如主文所示之刑，並諭知拘役易科罰金，罰金易服勞役之
    折算標準。
據上論斷，應依刑事訴訟法第四百五十二條、第二百九十九條第一項前段，公司法第
十五條第一項、第三項，刑法第十一條前段、第四十一條、第四十二條第二項，罰金
罰鍰提高標準條例第二條，現行法規所定貨幣單位折算新臺幣條例第二條，判決如主
文。
中      華      民      國    八十九    年      一      月    二十    日
                                    臺灣高雄地方法院刑事第一庭
                                        法  官    蔡    廣    昇
右正本證明與原本無異。
如不服本判決，應於判決送達後十日內，向本院提出上訴狀。
                                        書記官    張    乃    昇
中    華    民    國      八十九      年      一      月     二十      日
附錄本案論罪科刑法條
公司法第十五條第一項、第三項：
公司不得經營登記範圍以外之業務。
公司負責人違反前二項規定時，處一年以下有期徒刑、拘役或科或併科新台幣十五萬
元以下罰金，並賠償公司因此所受之損害。


司法院資訊處製作；財團法人民間司法改革基金會備份。
